臺灣臺北地方法院刑事判決　　　　　　　　　　　　八十九年度交易字第四三號
　　公　訴　人　臺灣臺北地方法院檢察署檢察官
　　被　　　告　丙○○原名趙.
　　選任辯護人　黃子素律師
　　　　　　　　張佳瑜律師
右列被告因過失傷害案件，經檢察官提起公訴（八十九年度偵字第二０三０六號），
本院判決如左：
    主  文
丙○○因過失傷害人，處有期徒刑肆月，如易科罰金以佰元折算壹日。
    事  實
一、丙○○（原名趙興正）於民國八十九年五月三日上午七時三十分許，駕駛Ｚ五－
    四九０三號自用小客車，沿台北市○○○○道路，由南往北行駛，途經環河快速
    道路在台北市○○○路○段二四三號對面之路段時，本應注意該路段標誌限速六
    十公里，且應注意車前狀況並隨時採取必要安全措施，而依當時為日間自然光線
    、路面無缺陷無障礙、視距良好之情形，亦非不能注意，竟疏未注意而貿然以時
    速六十公里以上之時速超速行駛，且未注意車前狀況並隨時採取必要之安全措施
    ，致車輛失控而跨越中央分隔島並駛入對向車道，撞擊乙○○所駕駛之ＣＢ－六
    四六二號自用小客車，並使駕駛ＡＦ－八一三二號自用小貨車，行駛於乙○○後
    方之甲○○因閃剎不及，進而撞擊乙○○所駕駛之車輛，致乙○○受有右側腓骨
    骨折，甲○○受有左骨盆骨折之傷害。
二、案經乙○○、甲○○訴請台灣台北地方法院檢察署檢察官偵查起訴。
    理  由
一、訊據被告丙○○固不否認其於右開時、地，其所駕駛之Ｚ五－四九０三號自用小
    客車跨越中央分隔島駛入對向車道，而與告訴人乙○○所駕駛之ＣＢ－六四六二
    號自用小客車發生碰撞，及告訴人乙○○後方由告訴人甲○○所駕駛之ＡＦ－八
    一三二號自用小貨車，因此閃避煞車不及而追撞告訴人乙○○所駕駛之自用小客
    車之事實，惟矢口否認其有何過失，辯稱：本件車禍之發生，並非被告車速所致
    ，係因另有一部不詳之豐田轎車，自右後方追撞被告車輛，使被告車輛瞬間加速
    ，被告雖盡力煞車，惟仍撞及分隔島，此時被告已陷入昏迷狀況，對其所駕駛之
    車輛穿越分隔島及與告訴人所駕駛之車輛發生碰撞，全無所悉且無力阻止云云，
    然查：
  (一)被告於發生車禍前之車速，據其於車禍發生後向警察所為之陳述，係為時速六十
    五公里，此有交通事故談話紀錄表在卷可稽，且其於本院審理時，復自承略有超
    速，此亦有本院九十年十二月十一日審理筆錄足資參照。次查：依卷附道路交通
    事故調查報告表所載，右開車禍時、地之路面情形為乾燥、被告於車禍現場遺留
    之右輪煞車痕跡長達三十二點二公尺、左輪煞車痕跡則為四公尺，平均值為十八
    點一公尺，此依卷附「汽車煞車距離、行車速度及道路摩擦係數對照表」所示，
    即使以摩擦係數最低之舖設三年以上路面換算，被告車禍前之車速也達時速五十
    五公里至六十公里之間；而若再參以被告所駕駛之汽車並非於煞車後自然停止，
    而係撞及安全島（按此時已無煞車痕可供測量）、撞毀安全島上之矮樹而穿越、
    於對向車道滑行後產生刮地痕七公尺後，再因與告訴人所駕駛之車輛碰撞始行停
    止之事實（卷附道路交通事故調查報告表參照），則被告於車禍前之車速，即應
    為時速六十公里以上。而此一現場之跡證，既足以佐證被告前述就車速部分自白
    之真正，則被告於車禍前，係以時速六十公里以上之速度行駛之事實，足堪認定
    ，先予敘明。
  (二)被告雖辯稱其係遭不詳之豐田轎車自右後方追撞，並因而瞬間加速、失控云云（
    卷附九十一年十二月十一日刑事辯論意旨狀參照），然查：被告既辯稱其係遭該
    不詳之豐田轎車「追撞」、並因而「瞬間加速」，則該不詳之豐田轎車與被告車
    輛之撞擊點，必然在被告車輛之後方，且必然產生不輕之撞擊痕跡及聲響，始能
    使得被告之車輛產生瞬間加速之力量，但依卷附交通事故補充資料表所載，被告
    所駕駛之自用小客車係「右側車身嚴重內凹毀損」，而此應為其於進入對向車道
    後，遭告訴人所駕駛之車輛撞擊所致，此外則無其他碰撞痕跡足以佐證被告曾受
    「不詳之豐田轎車」追撞右後方之事實；另告訴人乙○○、甲○○於車禍發生前
    ，均未聽到對向車道有何碰撞聲響之事實，亦有本院九十年八月六日訊問筆錄可
    參，則被告前述辯詞，顯然不足採信。至被告雖另辯稱：可能因為不詳之豐田轎
    車及告訴人車輛撞擊點均在被告車輛右側，所以無從發現被告車輛遭該不詳豐田
    轎車撞擊之痕跡云云，惟查此一辯詞與被告前稱「係遭追撞並因而瞬間加速」之
    辯詞（按撞擊點應在車輛後方）之間，顯有矛盾，更不能為本院所採。
  (三)另查，如被告係右後方遭不明豐田轎車追撞，且產生足以使被告車輛瞬間加速之
    情形，則被告車輛應容易產生甩尾、打滑之現象，而使同一側之前後輪煞車痕，
    呈現分離且平行之狀態，然依卷附道路交通事故調查報告表所示，被告車輛之左
    右側輪胎，均呈現單一煞車痕之狀態，而無任何甩尾、打滑之痕跡，此亦足以佐
    證被告車輛並未遭不詳豐田車輛撞擊之事實。
  (四)綜上所述，被告前揭辯詞不足採信，本件車禍並無所謂「不詳豐田轎車」之外力
    介入之事實，足以認定。按行車速度，依標誌之規定；汽車行駛時，駕駛人應注
    意車前狀況，並隨時採取必要之安全措施，道路交通安全規則第九十三條第一項
    、第九十四條第三項分別定有明文，被告本應注意前揭規定，而本件發生車禍之
    右開路段標誌速限為時速六十公里、且當時為日間自然光線、路面無缺陷無障礙
    、視距良好（均詳卷附道路交通事故調查報告表），亦非不能注意，竟疏未注意
    而貿然以時速六十公里以上之時速超速行駛，且未注意車前狀況並隨時採取必要
    之安全措施，致車輛失控而跨越中央分隔島並駛入對向車道，撞擊告訴人乙○○
    所駕駛之ＣＢ－六四六二號自用小客車，並使駕駛ＡＦ－八一三二號自用小貨車
    ，行駛於告訴人乙○○後方之告訴人甲○○因閃剎不及，進而撞擊告訴人乙○○
    所駕駛之車輛，其有過失甚明，卷附台北市車輛事故鑑定委員會鑑定意見書、台
    北市車輛事故鑑定案件覆議意見書亦同此見解；而告訴人乙○○受有右側腓骨骨
    折之傷害、及告訴人甲○○受有左骨盆骨折之傷害之事實，亦均有台大醫院診斷
    證明書在卷可證，且此與被告前述過失行為之間，有相當因果關係，則被告因過
    失致告訴人乙○○、甲○○受傷之犯行，足堪認定。
  (五)末查：(1)被告雖辯稱前揭鑑定意見並未明確指出以時速六十五公里之速度，被告
    所駕駛之車輛能否越過中央分隔島而進入對向車道？然查，本件並無「不詳豐田
    轎車」外力介入之事實，已認定如前述，則被告車輛越過中央分隔島而進入對向
    車道，即應純由自己之車速所造成，因此就被告前揭辯詞，即無再予函查、鑑定
    之必要；(2)公訴意旨雖稱被告另有未注意兩車併行之間隔，致不慎與同車道併行
    之不明車輛擦撞後、進而跨越中央分隔島之過失，然查本件並無不詳豐田轎車之
    外力介入之事實，已認定如前述，則被告即應無公訴意旨所指之前述過失；(3)被
    告雖另辯稱三部車輛車損嚴重，告訴人可能也有超速等過失，然查，告訴人乙○○陳稱其車禍前之車速為時速五十公里、告訴人甲○○則稱為時速六十公里，此
    有交通事故談話紀錄表在卷可參，而復查無其他現場跡證足以佐證告訴人二人有
    以超過時速六十公里行駛之事實，則被告辯稱告訴人二人亦同有過失云云，亦不
    足採信。均附此敘明。
二、核被告因過失傷害告訴人乙○○、甲○○之行為，係均犯刑法第二百八十四條第
    一項前段之過失傷害罪，惟此二罪均係一過失行為所造成，是應依刑法第五十五
    條之規定，從一重即刑法第二百八十四條第一項前段處斷。爰審酌被告過失之程
    度嚴重、使告訴人二人受傷非輕、車禍發生迄今已逾二年均尚未予告訴人達成和
    解、本件審理期間多次遲到且猶狡詞卸責、犯後態度不佳等情，量處如主文所示
    之刑。又被告行為後，刑法第四十一條已於九十年一月四日修正，嗣經總統於九
    十年一月十日公布，並自同年一月十二日起生效，依現行刑法第四十一條第一項
    前段：「犯最重本刑為五年以下有期徒刑以下之罪，而受六個月以下有期徒刑或
    拘役之宣告，因身體、教育、職業、家庭之關係或其他正當事由，執行顯有困難
    者，得以一元以上三元以下折算一日，易科罰金」之規定，較諸修正前之刑法第
    四十一條以「犯最重本刑為三年以下有期徒刑以下之刑之罪，而受六月以下有期
    徒刑或拘役之宣告」，始得易科罰金之規定，以修正後現行刑法第四十一條第一
    項前段之規定有利於被告，故被告行為時雖在刑法第四十一條修正生效前，依刑
    法第二條第一項前段規定，仍應適用裁判時即修正後之刑法第四十一條第一項前
    段規定，是依此諭知易科罰金之折算標準。
據上論斷，應依刑事訴訟法第二百九十九條第一項前段，刑法第二條第一項前段、第
五十五條、第二百八十四條第一項前段、第四十一條第一項前段，罰金罰鍰提高標準
條例第一條前段、第二條，判決如主文。
本案經檢察官楊朝森到庭執行職務
中      華      民      國    九十一    年     十二     月    二十五    日
                                    臺灣臺北地方法院交通法庭
                                        法  官  林鴻達
右正本證明與原本無異。
如不服本判決，應於判決送達後十日內，向本院提出上訴狀。
                                        書記官  石幸代
中      華      民      國    九十一    年     十二     月    二十五    日
附錄本案論罪科刑法條全文：
刑法第二百八十四條
一因過失傷害人者，處六月以下有期徒刑，拘役或五百元以下罰金。致重傷者，處一
  年以下有期徒刑，拘役或五百元以下罰金。
二從事業務之人，因業務上之過失傷害人者，處一年以下有期徒刑、拘役或一千元以
  下罰金。致重傷者，處三年以下有期徒刑，拘役或二千元以下罰金。
